臺灣高雄地方法院民事判決　　　　　 110年度雄簡字第1212號
原　　　告　良京實業股份有限公司

法定代理人　平川秀一郎

送達代收人　梁永林　
訴訟代理人　李禹靚　
　　　　　　林郁婷　
被　　　告　歐宗彪　


訴訟代理人　歐美珠　
上列當事人間清償借款事件，經本院於民國110 年9 月16日言詞
辯論終結，判決如下：
    主      文
被告應給付原告新臺幣壹拾捌萬柒仟伍佰零玖元，及自民國一０
五年七月十四日起至清償日止，按週年利率百分之十二計算之利
息，暨違約金新臺幣壹元。
原告其餘之訴駁回。
訴訟費用新臺幣壹仟玖佰玖拾元由被告負擔百分之九十九，餘由
原告負擔。
本判決關於原告勝訴部分得假執行，但被告以新臺幣壹拾捌萬柒
仟伍佰壹拾元供擔保後，得免為假執行。
    事實及理由
一、按簡易訴訟之訴狀送達後，原告不得將原訴變更或追加他訴
    ，但擴張或減縮應受判決事項之聲明者，不在此限，民事訴
    訟法第436 條第2 項、第255 條第1 項但書第3 款定有明文
    。本件原告起訴時，原聲明：被告應給付原告新臺幣（下同
    ）187,509 元，及自民國94年5 月10日起至清償日止，按週
    年利率12％計算之利息，另自94年6 月11日起至清償日止，
    其逾期在6 個月內者，按上開利率10％，逾期超過6 個月者
    ，按上開利率20％計算之違約金。嗣於本院110 年9 月16日
    言詞辯論期日減縮訴之聲明為：被告應給付原告187,509 元
    ，及自105 年7 月14日起至清償日止，按週年利率12％計算
    之利息，另自94年6 月11日起至清償日止，其逾期在6 個月
    內者，按上開利率10％，逾期超過6 個月者，按上開利率20
    ％計算之違約金。核屬減縮應受判決事項之聲明，揆諸首揭
    規定，尚無不合，應予准許。
二、原告主張：被告前於93年11月29日向原債權人臺東區中小企
    業銀行股份有限公司（下稱臺東企銀）申請信用貸款，借款
    額度20萬元，自93年11月29日起，每月1 期，共分60期，按
    月平均攤還本息，借款利息自借款日起，按週年利率12％計
    算，未按期攤還本息時，逾期未超過6 個月者，按上開利率
    10％計算之違約金，逾期超過6 個月者，按上開利率20％計
    算之違約金，如有任何1 期未如期清償時，視為全部到期。
    詎被告未依約履行清償義務，依授信約定書第13條規定，視
    為債務全部到期，被告尚積欠本金187,509 元及利息、違約
    金未清償（下稱系爭債權）。嗣臺東企銀於96年8 月27日將
    系爭債權轉讓予伊，爰依債權讓與、消費借貸等法律關係，
    提起本訴等語。並聲明：被告應給付原告187,509 元，及自
    105 年7 月14日起至清償日止，按週年利率12％計算之利息
    ，另自94年6 月11日起至清償日止，其逾期在6 個月內者，
    按上開利率10％，逾期超過6 個月者，按上開利率20％計算
    之違約金。
三、被告則以：伊對原告請求之系爭債權本金數額不爭執，系爭
    債權自93年11月29日迄至110 年8 月，臺東企銀或原告已經
    過18年均未向伊請求清償，系爭債權請求權已罹於時效而消
    滅，伊就此部分為時效抗辯。若仍須清償，因伊年事已高，
    目前生病，是沒有能力清償並非置之不理，希望原告可以減
    少本金，同意伊以每月2,000 元分期清償，不要請求利息等
    語，資為抗辯。並聲明：原告之訴駁回。
四、得心證之理由
  ㈠按稱消費借貸者，謂當事人一方移轉金錢或其他代替物之所
    有權於他方，而約定他方以種類、品質、數量相同之物返還
    之契約；借用人應於約定期限內，返還與借用物種類、品質
    、數量相同之物；遲延之債務，以支付金錢為標的者，債權
    人得請求依法定利率計算之遲延利息，但約定利率較高，仍
    從其約定利率，民法第474 條第1 項、第478 條前段、第23
    3 條第1 項分別定有明文。查本件原告主張上開事實，業據
    其提出臺東企銀授信約定書、放款帳卡資料查詢、讓受案件
    帳卡、債權讓與證明書及民眾日報公告等件為證，本院依上
    開資料所載內容為審核結果，確與原告所述之事實相符，且
    被告並未爭執原告所主張之系爭債權事實，僅提出時效抗辯
    ，或請求原告同意緩期（分期）清償，經本院審酌一切證據
    資料後，堪認原告此部分之主張應為真實，本院即採為判決
    之基礎。
  ㈡次按請求權，因15年間不行使而消滅，但法律所定期間較短
    者，依其規定；利息、紅利、租金、贍養費、退職金及其他
    1 年或不及1 年之定期給付債權，其各期給付請求權，因5
    年間不行使而消滅；消滅時效，因左列事由而中斷：一、請
    求。二、承認。三、起訴；時效中斷者，自中斷之事由終止
    時，重行起算；時效完成後，債務人得拒絕給付。民法第
    125 條、第126 條、第129 條第1 項、第137 條第1 項及第
    144 條第1 項分別定有明文。又消滅時效完成，債務人僅取
    得為拒絕給付之抗辯權而已，其請求並非當然消滅，原本債
    權已罹於時效，但於債務人為時效抗辯前，其違約債權仍陸
    續發生，而已發生之違約金並非民法第146 條所稱之從權利
    ，其請求權與原本請求權各自獨立，消滅時效亦分別起算。
    又違約金之約定，為賠償給付遲延所生之損害，於債務人給
    付遲延時，債權人始得請求，既非定期給付之債務，與民法
    第126 條所規定之性質不同，其時效為15年（最高法院107
    年度第3 次民事庭會議參照）。又按民法第129 條第1 項第
    2 款所稱之承認，係因時效而受利益之當事人（債務人）向
    請求權人表示認識其請求權存在之觀念通知。又此項承認無
    須一一明示其權利之內容及範圍等，以有可推知之表示行為
    即為已足，故如債務人之一部清償可視為對於全部債務之承
    認。（最高法院99年度台上字第2375號民事判決參照）。可
    知系爭債權之本金債權及違約金債權係各自獨立存在，違約
    金債權非屬從權利，且均適用民法第125 條所定之15年時效
    期間。經查，依授信約定書第7 條約定，被告授權臺東企銀
    於每月繳款日自被告開立於鳳山分行1401存款第628987號帳
    戶自動轉帳取償本借款之有關債務及費用，臺東企銀業於96
    年1 月9 日自原告上揭存款帳戶自動轉帳取償546 元（抵充
    8 天利息計493 元，餘款53元因不足沖償1 日之利息，故經
    臺東企銀暫列為預收金額），有讓售案件帳卡在卷可佐，足
    認被告當時仍默示承認系爭債權請求權之存在，該請求權已
    中斷消滅時效而重新起算，迄至111 年1 月8 日方告消滅，
    而原告係於110 年7 月13日提起本件訴訟，有民事起訴狀上
    本院收文戳章可稽，系爭債權請求權尚未罹於時效，是被告
    前揭抗辯，難謂可採。
  ㈢再按約定之違約金額過高者，法院得減至相當之數額，民法
    第252 條定有明文。故約定之違約金苟有過高情事，法院即
    得依此規定核減至相當之數額，並無應待至債權人請求給付
    後始得核減之限制。此項核減，法院得以職權為之，亦得由
    債務人訴請法院核減（最高法院79年台上字第1612號判例意
    旨足資參照）。又當事人約定之違約金是否過高，須依一般
    客觀事實，社會經濟狀況，當事人所受損害情形及債務人如
    能依約履行時，債權人可享受之一切利益為衡量標準；債務
    已為一部履行者，亦得比照債權人所受之利益減少其數額。
    倘違約金係損害賠償總額預定性質者，尤應衡酌債權人實際
    上所受之積極損害及消極損害，以決定其約定之違約金是否
    過高（最高法院96年度台上字第107 號判決意旨參照）。查
    原告訴之聲明請求違約金部分，固提出授信約定書為據，惟
    兩造間約定利率已高達年息12％，且近年來國內貨幣市場之
    利率已大幅調降，又原告除因被告遲延給付，受有利息損失
    外，尚難認有其他損害，其復請求之違約金有顯然偏高之情
    ，殊非公允，是本院認原告請求之違約金應酌減至1 元為當
    。逾此部分之請求，為無理由。
五、綜上所述，原告依授信約定書、消費借貸之法律關係請求被
    告給付187,509 元，及自105 年7 月14日起至清償日止，按
    週年利率12％計算之利息，暨違約金1 元為有理由，應予准
    許。逾此範圍之請求，為無理由，應予駁回。
六、本判決原告勝訴部分所命被告給付之金額未逾50萬元，依民
    事訴訟法第389 條第1 項第5 款規定，依職權宣告假執行。
    並依同法第436 條、第392 條第2 項規定，依職權宣告被告
    如預供擔保，得免為假執行。
七、訴訟費用負擔之依據：民事訴訟法第79條。
中    華    民    國   110    年    10    月    15    日
                  高雄簡易庭  法      官  謝宗翰
以上正本係照原本作成。
如對本判決上訴，須於判決送達後20日內向本院提出上訴狀，同
時表明上訴理由；如已於本判決宣示後送達前提起上訴者，應於
判決送達後20日內補具上訴理由（均須按他造當事人之人數附繕
本）。
中    華    民    國   110    年    10    月    25    日
                              書  記  官  蔡靜雯